臺灣高等法院刑事裁定　　　　　　　　　　　　　　　九十三年度抗字第二三五號
　　抗　告　人　臺灣臺北地方法院檢察署檢察官
　　被　　　告　甲○
右抗告人因聲請單獨宣告沒收違禁物案件，不服臺灣臺北地方法院九十二年度聲字第
二一二○號，中華民國九十三年一月十二日裁定，提起抗告，本院裁定如左：
    主  文
原裁定撤銷，發回臺灣臺北地方法院。
    理  由
一、抗告意旨略以：按「檢察官依第二百五十三條或第二百五十三條之一為不起訴處
    分或緩起訴處分者，對供犯罪所用、供犯罪預備或因犯罪所得之物，以屬於被告
    者為限，得單獨聲請法院宣告沒收」；又「偽造印章、印文或署押，不問屬於犯
    人與否，沒收之」，刑事訴訟法第二百五十九條之一、刑法第二百十九條分別定
    有明文。本件被告甲○因自承涉犯有偽造署押與違反國家安全法等犯行，堪以認
    定，因認以不起訴為適當，而依刑事訴訟法第二百五十三條處分不起訴；惟其所
    偽造之「陳新月」署押五枚係被告所為，屬被告犯罪所用之物（檢察官抗告書誤
    為被告犯罪所得之物），依首揭規定，自應單獨聲請法院宣告沒收；原審竟予裁
    定駁回，認事用法似有未恰，爰請撤銷原裁定，更為適當合法之裁定等語。
二、按「左列之物沒收之：一、違禁物；二、供犯罪所用或犯罪預備之物；三、因犯
    罪所得之物」、「偽造之印章、印文或署押，不問屬於犯人與否，沒收之」，刑
    法第三十八條第一項、第二百十九條分別定有明文。又刑法上之「沒收」為從刑
    ，依刑法第四十條之規定除違禁物外，就其他依法應沒收或得沒收之物，法院自
    均不得再單獨為沒收之宣告。茲被告所偽造之署押，法律性質上既屬犯罪所用之
    物，依刑法二百一十九條自應加以宣告沒收；然本案既經檢察官為職權不起訴處
    分，依前開刑法第四十條之規定，因既非違禁物，檢察官即無法向法院聲請為單
    獨沒收之宣告，致生實務上處理之困擾。
三、嗣刑事訴訟法於九十一年修正時，因對被告供犯罪所用或犯罪預備及因犯罪所得
    之扣押物，若非違禁物，即無法單獨宣告沒收所產生之法律問題；既為免前開扣
    押物無法適當處理，因而導致檢察官減低依職權不起訴或緩起訴之意願，爰於刑
    事訴訟法增訂第二百五十九條之一，明定檢察官依第二百五十三條或第二百五十
    三條之一為不起訴處分或緩起訴處分者，供犯罪所用或犯罪預備及因犯罪所得之
    物，以屬於被告者為限，檢察官得單獨聲請宣告沒收。茲被告甲○所犯違反國家
    安全法案件業經檢察官依刑事訴訟法第二百五十三條為不起訴處分，此有臺灣臺
    北地方法院檢察署九十二年度偵字第一八七二二號不起訴處分書在卷可稽（詳上
    開偵查卷宗）；查被告因違反國家安全法案件所偽造「陳新月」之署押五枚，法
    律性質上係屬犯罪所用之物，且屬被告所有，檢察官自可依刑事訴訟法第二百五
    十九條之一單獨聲請法院宣告沒收。原審法院認該偽造之署押在法律性質上既非
    刑法所指之違禁物，依刑法第四十條之規定，自不得單獨宣告沒收云云，而將檢
    察官所為之聲請沒收上開署押五枚予以駁回，其認事用法尚有未洽。抗告人提起
    本件抗告經核為有理由，應由本院將原裁定撤銷，另行發回原法院即臺灣臺北地
    方法院更為妥適之裁定。
四、據上論斷，依刑事訴訟法第四百十三條，裁定如主文。
中　　　華　　　民　　　國　　九十三　　年　　　五　　　月　　 二十 　　日
                              臺灣高等法院刑事第二十三庭
                                  審判長法  官　黃　瑞　華
                                        法  官  宋　　　祺
                                        法  官  陳　坤　地
右正本證明與原本無異。
不得抗告。
                                        書記官　陳　建　邦
中　　　華　　　民　　　國　　九十三　　年　　　五　　　月　　二十一　　日
